【裁判字號】    98,易緝,15
【裁判日期】    990709
【裁判案由】    竊盜
【裁判全文】
臺灣臺東地方法院刑事判決              98年度易緝字第15號
公  訴  人  臺灣臺東地方法院檢察署檢察官
被      告  戊○○
上列被告因竊盜等案件，經檢察官提起公訴（96年度偵字第1744
號），本院判決如下：
    主    文
戊○○竊盜，共貳罪，各處有期徒刑伍月，如易科罰金，均以新
臺幣壹仟元折算壹日，各減為有期徒刑貳月又拾伍日，如易科罰
金，均以新臺幣壹仟元折算壹日。應執行有期徒刑肆月，如易科
罰金，以新臺幣壹仟元折算壹日。
    犯罪事實
一、戊○○意圖為自己不法之所有，於民國95年 8月間某日之白
    晝，進入臺東縣東河鄉興昌村丙○○所有非供人居住之木工
    加工廠內（無故侵入建築物部分未據告訴），徒手接續竊取
    丙○○所有如附表編號1至5所示之木工工具等物，得手後均
    據為己有；復另行起意，而基於為自己不法所有之意圖，於
    同年9月中旬間某日之白晝，進入臺東縣東河鄉都蘭村200號
    旁己○○所有非供人居住之倉庫內（無故侵入建築物部分未
    據告訴），徒手接續竊取己○○所有如附表編號 6至11所示
    之土木工具等物，得手後皆據為己有。嗣為警持本院核發之
    搜索票，於96年7月21日下午3時50分許，至臺東縣東河鄉都
    蘭村都蘭五線56號其居處內執行搜索，當場扣得如附表編號
    7、11所示之工具，復於同日下午4時50分許，至同縣東河鄉
    都蘭村都蘭94巷13號其住處內執行搜索，當場扣得如附表編
    號1至6、8至10所示之工具，始悉上情。
二、案經臺東縣警察局成功分局報請臺灣臺東地方法院檢察署檢
    察官偵查起訴。
    理    由
一、所謂證據能力，指證據得提出於法院調查，以供作認定犯罪
    事實存否之用所具備之形式資格，而證據能力之有無，即證
    據是否適格，悉依相關法律定之，不許法院自由判斷。無證
    據能力之證據資料，應先予以排除，不得作為判斷之依據，
    故證據資料必先具有證據能力，容許為訴訟上之證明，並在
    審判期日經合法調查後，始有證明力可言，而得進一步為法
    院評斷其能否證明某種待證事實有無之實質證據價值（最高
    法院95年度臺上字第3764號、96年度臺上字第5979號判決意
    旨參照）。茲就本案所涉之證據能力部分，分予說明如下：
(一)按被告以外之人於審判外之陳述，雖不符第159條之1至第15
    9條之4之規定，而經當事人於審判程序同意作為證據，法院
    審酌該言詞陳述或書面陳述作成時之情況，認為適當者，亦
    得為證據。當事人、代理人或辯護人於法院調查證據時，知
    有第159條第1項不得為證據之情形，而未於言詞辯論終結前
    聲明異議者，視為有前項之同意，刑事訴訟法第159條之5定
    有明文，究其立法意旨在於傳聞證據未經當事人之反對詰問
    予以核實前，原則上先予排除，惟若當事人業已於審判程序
    中表明同意該等傳聞證據可作為本案證據，或於言詞辯論終
    結前未曾聲明異議者，基於尊重當事人對傳聞證據之處分權
    ，且證據資料愈豐富，愈有助於真實發見之理念，並強化言
    詞辯論之功能，使訴訟程序得以聚焦爭點，集中審理與順暢
    進行，上開傳聞證據亦具有證據能力。另按刑事訴訟法第15
    9條之5之規定，僅在強調當事人之同意權得取代其反對詰問
    權，使傳聞證據得作為證據，並無限制必須不符合同法第15
    9條之1至第159條之4規定，始有適用，亦即依目的解釋之方
    法，第159條之5並不以被告以外之人於審判外之陳述「必不
    符合」第159條之1至第159條之4有關傳聞法則例外規定之情
    形，始有其適用（臺灣高等法院暨所屬法院96年度法律座談
    會刑事類提案第26號研討結果足資參照）。經查，本判決下
    列所引用之被告戊○○以外之人於審判外之言詞或書面陳述
    ，固均屬傳聞證據，惟當事人於本院準備程序及審理期日中
    ，就證據能力乙節均表示同意作為本案之證據，本院審酌上
    開證據資料製作時之情況，製作人與被告間並無恩怨嫌隙，
    衡諸製作當時應無刻意誣陷或迴護被告之情，復查無其他違
    法不當取證或證據容許性明顯過低等瑕疵，因認以之作為證
    據俱屬適當，揆諸前開規定與說明，該等證據資料自應有證
    據能力。
(二)傳聞法則乃係對被告以外之人於審判外之言詞或書面陳述所
    為之規範，非供述證據即無傳聞法則之適用。又判斷是否為
    供述證據，即在於該項證據是否有經過「知覺」、「記憶」
    及「表達」之供述要素存在，而照片係傳達照相當時之現場
    實況，其所傳達者與現場實況之內容一致性，則係藉由機械
    運作本身之客觀性、邏輯性加以保障，換言之，照片並不存
    在人類經常對於現實情狀之知覺、記憶、表意而生錯誤或扭
    曲之情形，自非供述證據。本判決下列所引用之查獲現場及
    扣案物品照片26張，參諸前開說明，既非供述證據，本無傳
    聞法則之適用，復查別無其他事證足以懷疑或證明該等照片
    有經偽造、變造等情形，此亦為被告所不爭執，又該等照片
    與本案待證事實具有關聯性，且經合法攝得，自應認為俱有
    證據能力。至扣案如附表編號1至4、8、9所示之工具，咸屬
    物證，均無傳聞法則之適用，而前揭證據與本案俱有關聯性
    ，且經警依法搜索、扣押所取得，皆應認為具有證據能力。
二、訊據被告戊○○固坦承如附表所示之工具係於前揭時間，為
    警在伊上址居住處所內先後當場所查扣之事實，惟矢口否認
    有何竊盜犯行，辯稱：伊之前從事木工與鐵工之工作，購入
    如附表所示之工具已有10幾年，附表編號4、5、11所示之工
    具係伊向甲○○所購買，附表編號 7所示之工具則由丁○○
    所贈與，其餘工具有些係乙○○介紹伊在臺北中興路橋下所
    購買，有些係乙○○幫伊代購，警員搜索時就說係伊偷的，
    被害人看到東西亦空口指認係其等所有，但被害人並未指出
    該等工具有無記號，又以伊之木工裝潢專業與技術，伊若真
    要偷工具，亦會偷較值錢之工具，而該等工具價值僅有幾百
    元，伊不可能為此蠅頭小利即犯竊盜犯行，況槍砲案件伊都
    敢承認，伊不怕刑期變重云云。經查：
(一)證人即被害人丙○○於本院99年 6月14日審理中具結證稱：
    「（問：你現在從事何業？）從事木材加工，從事大約20年
    了」、「（問：你是否認識被告？）他跟我是國中同學」、
    「（問：你跟被告有無恩怨仇恨？）沒有」、「（問：你今
    日攜帶之工具為何？）編號4手提式雕刻機、編號3平面刨光
    機、編號 2履帶式的刨光機、編號1手提式電動刨刀，編號5
    的手提式圓鋸機因過於老舊，已另外送人，所以今日未帶來
    」、「（問：編號1至編號5的工具，是何人的？）都是我的
    」、「（問：你這些工具是在何時、何地向人家買的？）這
    些工具大約買10幾年了，是在臺東或三義五金行買的，因為
    東西是20幾年的東西了，每項工具我都有好幾臺，而且是同
    廠牌的，方便修理時零件調換」、「（問：你怎麼確定這些
    工具是你的？）因為工具都是我自己在修理，所以裡面拆修
    的痕跡，我瞭解，譬如編號 2履帶式的刨光機，因為出風口
    會噴木屑出來，所以我用膠劑把它黏起來，因為膠劑會有黏
    貼的痕跡，這些是別人不會做的，所以我靠這些特殊的痕跡
    來辨識，還有編號 1的電動刨刀，因為機型老舊，皮帶已經
    買不到，所以我對它的印象很深刻，編號 3的刨光機因為軸
    承我常在修理的常常在拆它，所以有印象，編號 4的雕刻機
    ，先前圓盤中央有斷裂處，後來失竊，到警局時發現斷裂處
    一模一樣，所以我肯定那是我的雕刻機，我領回時我有將斷
    裂處修復」、「（問：你是否可以陳述工具的用途？）編號
    1 是在刨平桌面，編號2是在磨平木材的周面，編號3是做更
    細緻的磨平，編號4是在木材雕刻或修邊用的，編號5是在鋸
    小塊木材的」、「（問：你之前沒有報案，為何知道是你失
    竊的東西？）因為警察有查扣一批工具，我的工具常常丟掉
    ，所以警察叫我去看看，我才知道是我失竊的東西」、「（
    問：你之前說朱明進在被告的住處有發現你的工具，朱明進
    是誰？）他是我之前的員工，工具他們在用他們很清楚，他
    跟我說在被告的住處有發現我失竊的工具」等語，又於96年
    7月9日警詢時證述：其從事木工加工業，其所有放置在臺東
    縣東河鄉○○村路旁木工加工廠內之工具先前遭竊，木工廠
    工人朱明進事後告知渠發現其遭竊之電刨刀、刨光機、雕刻
    機、電鋸等工具，分別放置在被告上址居住處內，因此請求
    警方搜索查緝等語，復於96年 7月21日警詢時指稱：其位在
    臺東縣東河鄉○○村路旁之木工加工廠，曾於95年 8月間失
    竊手提式電動刨刀等工具，經其至警局現場指認，如附表編
    號 1所示之工具係經其以手工磨過，刀片因而呈圓弧形，編
    號2所示工具之通風口有其用快乾接黏之痕跡，編號4所示工
    具之塑膠墊片有缺角，其餘 2部工具係由其經常使用，所以
    其能確定如附表編號1至5所示之工具均為其所有而遭竊之物
    等語俱屬明確，前後相核亦屬一致。
(二)證人即被害人己○○於本院99年 6月14日審理中結稱：「（
    問：你現在從事何職業？）營造」、「（問：你是否認識被
    告？）不認識」、「（問：今日請你攜帶的工具，請上庭指
    認，為何沒有全部帶過來？）我有攜帶編號8、9的工具到院
    ，其他的工具我領完隔天，都蘭派出所警員就叫我全部繳回
    ，所以我全部沒有拿，是因為今日要開庭，所以我去向都蘭
    派出所要回工具，但派出所跟我說只剩下今日的這兩件工具
    ，其他的他們也找不到，我繳回去的時候，派出所的人員並
    沒有給我任何的收據，我也不知道跟我接觸的人是誰」、「
    （問：〈提示警卷第30-33頁照片〉編號6到11這些工具是否
    是你的？）〈閱後〉是的」、「（問：你如何確認這些工具
    是你的？）依型號及外觀」、「（問：依照你的職業，你為
    何有這些工具？）我們作營造的有的需要鎖板模，有的需要
    鑽水泥，有的需要切鋼筋」、「（問：這些工具你是在什麼
    時候、地點，跟誰買的？）我不記得了，很久了，有的有超
    過10年了，有的在高雄買的，有的在臺東買的，我沒有辦法
    確認每項工具的購買來源」、「（問：是否可以請你說明一
    下這些工具的用途？）編號6這臺是我們在打水泥的，編號7
    是在鑽板模鑽洞用的，編號 8是在鑽水泥、植筋、釘璧虎用
    的，編號 9是要組合板模用的，編號10是切割水泥或柏油，
    編號11是切割鋼筋及磨平水泥或鋼筋凸出物」、「（問：你
    在警察搜索前，並沒有報案，警察如何知道你的工具有遺失
    ？）我有報案，但是沒有做筆錄，也沒有報案三聯單，警察
    事前就知道我有工具被竊，所以他們通知我去認領這些工具
    」等語，又於96年 7月21日警詢時指稱：其位在臺東縣東河
    鄉都蘭村200號旁之倉庫，約於95年9月中旬間失竊電動打孔
    機等工具6臺，經其至警局現場指認，如附表編號6至11所示
    之工具均為其所有而遭竊之物等語在卷，前後亦無齟齬不合
    之處。
(三)證人係指在他人之訴訟案件中，陳述自己所見所聞具體事實
    之人，為證據之一種，有其不可替代性，證人就其目擊被告
    犯罪所為指認之供述證據，如綜合其於案發當時所處之環境
    ，已足資認定確能對該被告觀察明白、認知其行為之內容，
    該事後依憑證人之知覺及記憶所為之指認供述客觀可信，於
    指認過程中所可能形成之記憶污染、誤導判斷，均已排除，
    又於審判中，業已依人證之調查程序，陳述其出於親身經歷
    之見聞所為指認，且依法踐行詰問對質之程序者，其指認供
    述即非不得採為證據，最高法院95年度臺上字第4219號判決
    意旨可資覆按。再按以犯罪之被害人為證人，與通常一般第
    三人之為證人不同，被害人指訴之目的無非在冀使被告受刑
    事訴追與處罰，本質上係與被告處於絕對相反之立場，而為
    達指訴目的，被害人就被害經過所為之供述內容，難免渲染
    、誇大，未必完全真實，復有虛偽陳述之危險，是被害人若
    以其所體驗之被害事實為陳述，雖不失為法定證據方法之一
    種，然縱令其立於證人地位具結而為指證、陳述，其指述之
    證據價值並未當然高於一般證人之證述，其供述證據之證明
    力仍較與被告無利害關係之一般證人之陳述薄弱，苟非另有
    其他證據佐實補強，自不能遽採為判決之唯一證據。從而，
    被害人就被害經過之指述，除須無瑕疵可指外，尚須就其他
    方面調查認與事實相符，始得採為論罪科刑之依據，非謂就
    被害人已踐行人證之調查程序，即得恝置其他補強證據不論
    ，逕以其指證、陳述作為有罪判決之唯一證據；又被害人之
    指述若有瑕疵，則在未究明實情前，自不得遽採為論罪科刑
    之根據，而所謂無瑕疵，乃係指被害人所為不利被告之陳述
    ，與社會上之一般生活經驗或卷附其他客觀事證並無矛盾而
    言，至所謂就其他方面調查認與事實相符，非僅以所援用之
    旁證足以證明被害結果為已足，仍應調查其他補強證據，以
    增強或擔保被害人陳述確有相當之真實性，而為通常一般人
    均不致有所懷疑，亦即須綜合一切證據之積極佐證，除認定
    被告確為加害人之外，在推理上無從另為其他合理原因之假
    設而言，始得據為有罪之認定（最高法院61年臺上字第3099
    號暨52年臺上字第1300號判例意旨、87年度臺上字第2176號
    、92年度臺上字第5580號、94年度臺上字第3326號、95年度
    臺上字第508號、第526號、第3705號、第6017號、第6358號
    、第6464號等判決意旨可資參照）。質言之，被害人縱立於
    證人地位而為結證，且其指證、陳述內容前後一致，又無矛
    盾，而無瑕疵可指，仍不得逕以之作為有罪判決之唯一證據
    ，尚應調查其他證據，以察其所述是否與事實相符，亦即仍
    須有補強證據，藉以擔保其指證、陳述之真實性後，始得採
    為斷罪之依據，藉以防範被害人指訴之虛擬致與真實不符。
    惟所謂之補強證據，係指除被害人陳述本身之外，其他足以
    證明該陳述之犯罪事實確具有相當程度真實性之證據而言，
    其所補強者，並非以證明犯罪構成要件之全部事實為必要，
    倘其得以佐證被害人所見所聞之犯罪非屬虛構，能予保障所
    供述事實之真實性，即已充分，又得據以佐證者，雖非直接
    可以推斷該被告犯罪之實行，但以此項證據與被害人之指述
    相互利用、綜合判斷，如足以使犯罪事實獲得確信者，即屬
    補強證據。另按證人之證詞具有特殊性，與物證或文書證據
    之客觀性、不變性不同，而人類對於事物之注意及觀察，本
    有其先天能力之限制，未必能如攝影機或照相機般，對周遭
    所發生或親身經歷之事實均能機械式、準確無誤地捕捉，亦
    未必能洞悉事實發生過程之每一細節及全貌，況常人對於過
    往事物之記憶，隨時日之間隔而漸趨模糊或有失精確，自難
    期其能如錄影重播般地將過往事物之原貌完全呈現。此外，
    因個人教育程度、生活經驗、語言習慣之不同，其表達意思
    之能力與方式，亦容易產生差異，故供述證據每因個人觀察
    角度、記憶存取、表達能力、誠實意願、利害關係、用字遣
    詞嚴謹程度之不同，而有對相同事物異其供述之情形發生，
    是其歧異之原因，未必絕對係出於虛偽或記憶受外力污染所
    致（最高法院92年度臺上字第4387號判決意旨可參），而認
    定犯罪事實所憑之證據，並不以直接證據為限，即綜合各種
    間接證據，本於推理作用，為認定犯罪事實之基礎，如無違
    背一般經驗法則，尚非法所不許，最高法院著有44年臺上字
    第 702號判例要旨足資參按。又刑事訴訟法就證據之證明力
    ，採自由心證主義，將證據之證明力，委由法官評價，即凡
    經合法調查之有證據能力之證據，由法官本於生活經驗上認
    為確實之經驗法則及理則上當然之論理法則以形成確信之心
    證，是心證之形成，由來於經嚴格證明之證據資料之推理作
    用；有由一個證據而形成者，亦有賴數個證據而獲得者。一
    種證據，不足形成正確之心證時，即應調查其他證據。如何
    從無數之事實證據中，擇其最接近事實之證據，此為證據之
    評價問題。在數個證據中，雖均不能單獨證明全部事實，但
    如各證據間具有互補性或關連性，法院自應就全部之證據，
    經綜合歸納之觀察，依經驗法則衡情度理，本於自由心證客
    觀判斷，方符真實發見主義之精神。倘將各項證據予以割裂
    ，單獨觀察，分別評價，或針對證人之陳述，因枝節上之差
    異，先後詳簡之別，即悉予摒棄，此證據之判斷自欠缺合理
    性而與事理不侔，即與論理法則有所違背，所為判決當然違
    背法令（最高法院96年度臺上字第5003號判決意旨參照）。
    次按證人之陳述有部分前後不符或相互間有所歧異時，或因
    記憶淡忘、或事後迴護被告、或因其他事由所致，究竟何者
    為可採，法院仍得本其自由心證予以斟酌，非謂一有不符或
    矛盾，即應認其全部均為不可採信；尤其關於行為動機、手
    段及結果等之細節方面，證人之證言，有時亦有予渲染之可
    能；然其基本事實之陳述，若果與真實性無礙時，則仍非不
    得予以採信（最高法院74年臺上字第1599號判例暨90年度臺
    上字第6078號、95年度臺上字第1366號判決意旨足參）。是
    以，證人之供述前後縱有差異，法院依憑該項證人之供述證
    據，斟酌其他證據，本於經驗法則與論理法則，取其認為真
    實之一部，作為論罪之證據，自屬合法（最高法院90年度臺
    上字第6943號判決要旨參照）。矧人之記憶有限，常隨時間
    之經過而有所遺忘、失真，自不能期待證人刻意記憶各項細
    節，是證人事後所為回憶難免略有模糊之處，當不得因供述
    之枝節稍有不同，逕認其證言均不足為憑採。從而，證人供
    述證據之採認，應就供述者前後陳述整體為觀察，不宜斷章
    取義，以免曲解誤認，而同一證人前後供述之證言，縱令部
    分兩相歧異或未盡相符，或不同證人相互間供述有所差池時
    ，究以何者可採，法院仍得本於直接審理作用所得之心證，
    依經驗法則、論理法則及證據法則，斟酌其他卷證資料或補
    強證據，綜為合理之比較，若其基本事實之陳述與真實性無
    礙，復有其他佐證可供審酌時，即就其一部分認為真實者予
    以採取，非謂一有不符或矛盾，即認其全部均為不可採信，
    而採信其一部分證言時，當然排除其他部分之證言，此為法
    院取捨證據法理上之當然結果，縱未於判決理由內說明捨棄
    他部分證言之理由，而僅說明採用某部分證言之理由，於判
    決本旨當無影響。準此，證人丙○○、己○○於警詢及本院
    審理時之證詞，雖有少部分因時間較久等因素，而有微略不
    同，惟其等分別指證如附表所示之工具，各為其等所有而遭
    人竊取之事實，前後核屬相符，所述亦與一般常情事理要無
    任何相悖之處，且其等係就自己親身經歷之事件而為證述，
    內容咸屬明確，復有本院96年度聲搜字第1746號之搜索票 1
    份、臺東縣警察局成功分局搜索扣押筆錄及扣押物品目錄表
    各2份、贓物認領保管單2紙、查獲現場及扣案物品照片26張
    等件附卷可稽，且有如附表編號1至4、8、9所示之工具扣案
    足資佐憑，又證人丙○○、己○○既與被告夙無恩怨讎隙或
    金錢債務糾紛，此據該等證人證述明確，復為被告所不爭執
    ，再該等證人於本院審理時，業以具結擔保其等證詞之真實
    性，在負擔偽證罪責之心理壓力下作證，堪信其等上開所述
    確係個人之親身經歷，而非出於設詞虛構或受他人教導、指
    示後所為子虛烏有之供述，復查無挾隙報怨或構詞誣陷被告
    之不良動機與目的，足徵證人丙○○、己○○對前開事實之
    陳述要屬真實無訛，並有上揭證據堪以資為補強其等指證供
    述具有可信性之佐憑，足見被告確有如犯罪事實欄所載之竊
    盜犯行。從而，被告辯稱被害人未指出該等工具有無記號，
    空口指認為其等所有云云，核與前揭卷附證據所示之事實未
    合，洵屬事後遁飾卸責之詞，自不足採。
(四)被告雖另辯稱：伊購入如附表所示之工具已有10幾年，附表
    編號 4、5、11所示之工具係伊向甲○○所購買，附表編號7
    所示之工具則由丁○○所贈與，其餘工具有些係乙○○介紹
    伊在臺北中興路橋下所購買，有些係乙○○幫伊代購云云，
    惟證人甲○○於本院99年 6月14日審理中具結證稱：「（問
    ：你是否認識被告？）認識，很熟」、「（問：你如何認識
    被告？）從70幾年就認識，我之前在教書，他在作砍樹，就
    這樣認識的」、「（問：你跟被告有無任何恩怨仇恨？）沒
    有」、「（問：〈提示贓物〉你是否見過證人丙○○及己○○所提示之證物？）〈當庭指認〉我有看過編號 4的手提式
    雕刻機，其他沒有看過」、「（問：〈提示警卷第 28-33頁
    照片〉你有無看過照片裡面的工具？）〈當庭指認〉我有看
    過第30頁編號第 5號的工具，是在派出所看過，及第33頁編
    號第11號工具，也是在派出所看過」、「（問：編號4、5、
    11之工具，是否是你賣給被告的？）我送給他的是草綠色的
    磨鐵工具，並沒有在提示的照片裡面，編號4、5、11並不是
    我賣給他的，也不是我送給他的，這個工具太小了」、「（
    問：編號4、5、11之工具先前是否為你所有？）這些工具跟
    我沒有關係」、「（問：你有無賣過被告任何工具？）賣過
    也記不起來，最近的就是96年那兩樣東西送給他，就是千斤
    頂1臺及砂輪機1臺」、「（被告問：之前你有送過我幾樣東
    西？）就是修邊機及圓鋸機」、「（問：你說你有送東西給
    被告，這些東西是否有在庭或在照片中？）沒有」等語，又
    於96年7月23日警詢時證述：其曾先後於81年6月及83年間，
    贈送約九成新之手提式雕刻機及固定式鋸臺各 1具給被告，
    於96年3月間則贈送約九成新之千斤頂、平面式砂輪機各1具
    予被告，其不曾賣過任何工具予被告，經其指認，如附表編
    號4、5、11所示之工具均已陳舊，且工具大小與其贈與被告
    者不符，亦非被告向其購買之工具等語明確，又證人乙○○
    於本院99年 6月14日審理中具結證稱：「（問：之前從事什
    麼職業？）在三重重新市場當管理員」、「（問：你是否認
    識被告？）認識，是朋友介紹的，認識很久了」、「（問：
    你跟被告有無任何恩怨仇恨？）沒有」、「（問：〈提示證
    人丙○○及己○○所庭呈之工具〉你在本件案發前是否有見
    過這些工具？）〈經檢視後〉我寄給他的有類似的工具，但
    我不確定是不是同1臺」、「（問：〈提示警卷第28-33頁〉
    你在本件案發前是否有見過這些工具？）〈閱後〉裡面最少
    有 7種同樣類型的工具，他託我買過或我看他買過」、「（
    問：你有無辦法確定照片裡或現場的工具是被告託你買的，
    或被告自己買的？）沒有辦法，因為太久了」、「（問：你
    是否可以確定在庭或照片的這些工具，是被告向這些攤商購
    買？）我只能確定他有買過同類型的，我只能確定那些攤商
    有賣這些工具給他，但因為時間隔這麼久了，我也不能確定
    他們是否認的出來」、「（問：為何你有些工具可以賣給被
    告？）我沒有賣，我是介紹攤商給被告，我是那邊的管理員
    」、「（問：是怎麼樣的攤商？）是跳蚤市場的攤販」、「
    （問：你是什麼時候介紹攤商給被告的？）大約5、6年前，
    93、94年的時候」、「（問：你是直接介紹攤商給被告，還
    是你幫被告買工具後寄給被告？）有些是我直接跟攤商買後
    ，以宅即便寄給被告，有些是被告自己看自己去買的，因為
    被告常常去三重，看到要的工具就買回去」、「（問：被告
    買的工具價格大約都是多少？）大約幾百塊到 1千元，最貴
    的有5、6千元的」等語，復於96年 8月30日警詢時證稱：其
    曾介紹被告至臺北縣三重重新市集向攤商購買裝潢及鐵工用
    之電動工具，被告自94年至96年間均曾來購買過，有時係其
    幫被告購買後再寄給被告，被告共購買約10餘臺工具，其中
    被告自行購買之工具，其不知道，亦無法辨認之，而其雖看
    過被告購買如附表編號 5、6、9、10所示之工具，但仍無法
    確認被告所購買者是否即係警員所提示照片中之工具，又其
    幫被告購買之工具，則不在警員所提示之照片中等語屬實，
    而證人甲○○、乙○○既與被告夙無怨恨讎隙或金錢債務糾
    紛，此乃被告所不爭執，堪認上開證人並無虛詞故為不利被
    告供述之動機與目的，且該等證人於本院審理時，業以具結
    擔保其等證詞之真實性，在負擔偽證罪責之心理壓力下作證
    ，亦徵該等證人對前開事實之陳述應非虛妄，是證人甲○○
    、乙○○前揭所述，自不足證明被告所辯係屬真實，被告此
    項辯解，顯為圖飾脫責之詞，無足可信。
(五)按有罪判決書對於被告否認犯罪所為有利之辯解，僅須將法
    律上阻卻犯罪成立及應為刑之減免等原因事實之主張，予以
    諭列即可，其他單純犯罪構成事實之否認及主張有利於己之
    犯罪動機，原判決縱未逐一予以判斷，亦非理由不備（最高
    法院81年度臺上字第2330號判決意旨可參）。復依舉證責任
    分配標準，被告若提出所謂「幽靈抗辯」，此為被告否認為
    犯罪主體或否認有犯罪故意，屬構成要件該當性之抗辯事項
    ，被告不負終局之「說服責任」，然該事項既有利於被告，
    且被告對於該積極主張之事實，衡情多有「特別知識」，較
    諸公訴人更易知曉應自何處取得相關證據以供調查，本應由
    被告負「提出證據責任」，苟若被告得以證明待證事實至「
    尚有合理懷疑」之程度，則舉證責任當即轉換，而由公訴人
    就被告抗辯事項不存在負舉證責任，並須證明至「無合理懷
    疑」程度；倘若被告對此「幽靈抗辯」之舉證尚未達此程度
    ，縱令其抗辯在理論上或有成立之可能，但實質上卻無從查
    證，此仍不足資為有效之抗辯，公訴人斯時並無責任證明該
    抗辯事實不存在，法院就此抗辯即應逕為不利於被告之認定
    。值此，被告固辯稱如附表所示之工具，分別係其向乙○○
    、甲○○、丁○○等人所取得，然此據證人甲○○所否認，
    而證人乙○○之供述亦無從為有利於被告之認定，被告復無
    法明確指出如附表所示之工具究係取自於何人或提出具體來
    源證明，反以上詞空言置辯，委難令人採信，是被告前揭所
    辯，即非有效抗辯，本院就此應逕為不利於被告之認定。至
    被告其餘所辯各詞，尚非屬對法律上阻卻犯罪成立等原因事
    實為主張，爰不再逐一論敘本院不採之由。另被告竊取如附
    表所示工具之行為，究是否均係於夜間侵入建築物、或有毀
    越門扇、牆垣、其他安全設備、抑或攜帶兇器而犯之等情事
    ，因卷內並無其他積極證據足資參憑佐據，是依罪疑唯輕原
    則，乃皆取最有利於被告，而認定如犯罪事實欄之所載。
(六)綜上所述，被告前開所辯各情，無非推諉圖飾，咸屬事後卸
    責之詞，均不足為憑採。本案事證已臻明確，被告犯行洵堪
    認定，應予依法論科。
三、核被告戊○○所為，均係犯刑法第320條第1項之普通竊盜罪
    。其於95年 8月間某日白晝，在被害人丙○○上開所有之木
    工加工廠內，徒手竊取被害人丙○○所有如附表編號1至5所
    示之木工工具等物，嗣於同年 9月中旬間某日之白晝，在被
    害人己○○前揭所有之倉庫內，徒手竊取被害人己○○所有
    如附表編號 6至11所示之土木工具等物，各係於密切接近之
    時間及同一地點實行，分別侵害同一法益，各行為之獨立性
    均極為薄弱，且自始各出於同一意圖為自己不法所有之目的
    ，依一般社會健全觀念，在時間差距上，皆難以強行分開，
    應各別視為數個舉動之接續實行，分別合為包括之一行為予
    以評價，各屬接續犯。又被告所犯上揭二罪，犯意各別，時
    地有間，行為互殊，應予分論併罰。爰審酌被告智識思慮正
    常，四肢亦屬俱全，竟不思以正當管道獲取財物，僅因貪圖
    一己私利，即恣意徒手竊取被害人丙○○所有如附表編號 1
    至5所示之工具等物及被害人己○○所有如附表編號6至11所
    示之工具等物，其所為對他人財產安全及社會治安與經濟秩
    序之危害顯非輕微，亦徵其法治觀念之薄弱，又犯後猶一再
    矯飾卸責，難見悔悟之心，且未能積極與被害人等人達成民
    事和解或賠償其等所受之損失，態度殊難令人苟同，本不宜
    輕縱之，惟念及被告前開犯罪所竊得之財物，均非屬價昂值
    鉅之物，且被害人丙○○、己○○均到庭表示對本案無意見
    等語在卷，兼衡酌被告之智識程度、品性素行、生活與經濟
    狀況、犯罪之動機、目的、所受刺激、手段、情節及實際所
    得、與被害人之關係等一切情狀，分別量處如主文所示之刑
    ，併均諭知易科罰金之折算標準（按刑法第41條第 1項雖於
    98年12月30日修正公布，並於99年1月1日施行，惟此僅係統
    一用語之文字修正，非屬法律變更，附此敘明）。又中華民
    國96年罪犯減刑條例業於96年 7月16日施行，而被告之犯罪
    時間均係於96年4月24日以前，所犯之罪皆無同條例第3條第
    1 項所列不予減刑之情形，而被告雖係經本院通緝到案，然
    本院發布本案通緝之日為97年 1月11日，有本院96年東院和
    刑義緝字第7號通緝書附卷可考，自無同條例第5條規定之適
    用，復無其他法定不得減刑之事由，爰依同條例第2條第1項
    第3款、第7條、第10條第 1項之規定，各減其宣告刑二分之
    一，併均諭知易科罰金之折算標準，並定其應執行之刑及諭
    知易科罰金之折算標準。至扣案如附表編號1至4、8、9所示
    之工具，分屬被害人丙○○、己○○所有之物，且與犯罪無
    直接關係，而僅具證據性質，亦非違禁物，爰均不為沒收之
    諭知，末予指明。
據上論斷，應依刑事訴訟法第284條之1、第299條第1項前段，刑
法第320條第1項、第41條第1項前段、第51條第5款，刑法施行法
第1條之1第1項、第2項前段，中華民國96年罪犯減刑條例第 2條
第1項第3款、第7條、第10條第1項，判決如主文。
本案經檢察官庚○○到庭執行職務
中    華    民    國    99    年     7    月     9    日
                  刑事第四庭  法  官  劉正偉
附表：
┌──┬───────────┬──┬───┬──────────┐
│編號│    物  品  名  稱    │數量│所有人│   備          註   │
├──┼───────────┼──┼───┼──────────┤
│  1 │手提式電動刨刀        │ 1具│丙○○│業經本院扣押        │
├──┼───────────┼──┤      ├──────────┤
│  2 │履帶式刨光機          │ 1具│      │業經本院扣押        │
├──┼───────────┼──┤      ├──────────┤
│  3 │平面式刨光機          │ 1具│      │業經本院扣押        │
├──┼───────────┼──┤      ├──────────┤
│  4 │手提式雕刻機          │ 1具│      │業經本院扣押        │
├──┼───────────┼──┤      ├──────────┤
│  5 │手提式圓鋸機          │ 1具│      │由警發還後已轉送他人│
├──┼───────────┼──┼───┼──────────┤
│  6 │電動打孔機            │ 1具│己○○│由警發還後已不知去向│
├──┼───────────┼──┤      ├──────────┤
│  7 │廠牌HITACHI手提式電鑽 │ 1具│      │由警發還後已不知去向│
├──┼───────────┼──┤      ├──────────┤
│  8 │廠牌BOSCH手提式電鑽   │ 1具│      │業經本院扣押        │
├──┼───────────┼──┤      ├──────────┤
│  9 │手提式電鑽            │ 1具│      │業經本院扣押        │
├──┼───────────┼──┤      ├──────────┤
│ 10 │手提式圓鋸機          │ 1具│      │由警發還後已不知去向│
├──┼───────────┼──┤      ├──────────┤
│ 11 │手提式電動砂輪機      │ 1具│      │由警發還後已不知去向│
└──┴───────────┴──┴───┴──────────┘
以上正本證明與原本無異。
如不服本判決應於收受送達後10日內向本院提出上訴書狀，並應
敘述具體理由；其未敘述上訴理由者，應於上訴期間屆滿後20日
內向本院補提理由書（均須按他造當事人之人數附繕本）。「切
勿逕送上級法院」。告訴人或被害人對於本判決如有不服，請書
具不服之理由狀，請求檢察官上訴者，其上訴期間之計算係以檢
察官收受判決正本之日期為準。
                              書記官  姚佳華
中    華    民    國    99    年    7     月    9     日
附錄論罪法條全文：
中華民國刑法第320條第1項：
意圖為自己或第三人不法之所有，而竊取他人之動產者，為竊盜
或5百元以下罰金。

司法院資訊處製作；財團法人民間司法改革基金會備份。
